【裁判字號】    97,刑智上易,55
【裁判日期】    971231
【裁判案由】    違反商標法等
【裁判全文】
智慧財產法院刑事判決
                                  97年度刑智上易字第55號
上  訴  人  臺灣臺北地方法院檢察署檢察官
被      告  甲○○
選任辯護人  蘇明淵  律師
上列上訴人因違反商標法等案件，不服臺灣臺北地方法院97年度
訴字第421 號，中華民國97年8 月28日第一審判決（起訴案號：
臺灣臺北地方法院檢察署96年度偵字第14200 、16624 、19764
、21142、22336 號），提起上訴，本院判決如下：
    主  文
上訴駁回。
    理  由
一、本案經本院審理結果，認第一審判決對被告甲○○為無罪之
    諭知，核無不當，應予維持，並引用第一審判決書記載之證
    據及理由（如附件）。
二、檢察官上訴意旨略以：(一)雅虎奇摩網路拍賣之帳戶為能特定
    個別會員並保障網路交易安全，限制每人僅能申請1 個，且
    與其他現存會員絕對不得相同，故網路拍賣之網路帳戶之私
    密性以及特定性不亞於任何人可以同時在多家金融機構開設
    多數帳號之金融帳戶，原審所謂一般人對於出借網路帳號之
    謹慎程度，會較金融帳戶與行動電話為低等等誠屬誤會。(二)
    同案被告丁○○若非欲以人頭帳戶逃避追查，何以不以自己
    名義申請使用而需向被告戊○○借用？此等情形與實務上常
    見出借、出售或提供金融帳戶或行動電話SIM 卡與他人使用
    之情形如出一轍。被告甲○○為在法律事務所任職之人，本
    身已具有高於一般人之法律常識，竟然毫無懷疑而無償地交
    出帳號與同案被告丁○○使用，並在交出帳號之後不聞不問
    ，顯然有背常理。(三)一般網路拍賣家固然偶有使用複數帳號
    ，但這些複數帳號中必然皆屬賣家本身或其合夥人之帳號，
    不可能使用其他不相干人士。而一般正常理智之人也不至於
    毫無代價提供其帳號與他人使用，蓋一旦買賣發生糾紛，當
    雅虎奇摩公司甚至警方介入調查時，首當其衝者即是該出借
    者而非實際使用之人，此種淺顯易懂之道理被告甲○○焉會
    不知，而僅因同案被告丁○○係其所謂認識7 、8 年之朋友
    即願意平白無故、無償地提供使用。又其所謂已認識7 、8
    年之事實，除同案被告丁○○之證詞以外，並無任何其他證
    據可資佐證，原審未與詳查，竟逕以同案被告片面之詞即認
    定渠等所謂7 、8 年之友誼，並產生信賴關係，恐嫌速斷云
    云。
三、惟查，被告甲○○早於92年8 月22日即已申請雅虎奇摩「mi
    nwu0619 」會員帳號，且至96年初已累積逾百之拍賣評價，
    故同案被告丁○○不自行申請新帳號，而於96年初欲藉已有
    多數評價之被告甲○○之帳號以取信網路上有意購買商品之
    人，以利於網拍商品應符合常情。又本案亦無任何事證可證
    明被告甲○○因此獲得不法利益，是故被告甲○○所辯其僅
    係單純基於情誼而出借帳號及密碼予同案被告丁○○，並不
    知同案被告丁○○將帳號及密碼轉交其兄己○○，作為販賣
    仿冒商標商品使用等情，應足堪採信，業經原判決詳予說明
    。公訴人上揭上訴意旨並未提出足以證明被告甲○○犯罪之
    確實證據，僅係推論臆測之詞，尚不足以達到令一般人無合
    理懷疑之確信。是公訴人猶執上開理由，指摘原判決不當，
    核無理由，應予駁回。
據上論結，應依刑事訴訟法第373條、第368條，判決如主文。
本案經檢察官呂文忠到庭執行職務。
中    華    民    國    97    年    12    月    31    日
                  智慧財產法院第二庭
                              審判長法  官  陳國成
                                    法  官  蔡惠如
                                    法  官  陳忠行
不得再上訴
中    華    民    國    98    年     1    月    6     日
                                    書記官  蔡錦輝
附件
臺灣臺北地方法院刑事判決               97年度訴字第421號
公  訴  人  臺灣臺北地方法院檢察署檢察官
被      告  甲○○  女  36歲(民國○○年○月○○日生)
                    身分證統一編號：Ｚ000000000號
                    住台北市○○區○○路1段55巷27弄2號4
                    樓
選任辯護人  蘇明淵律師
上列被告因詐欺案件，經檢察官追加起訴（96年度偵字第14200
、16624、19764、21142、22336號），本院判決如下：
    主  文
甲○○無罪。
    理  由
一、公訴意旨略以：被告己○○、劉凌妤為夫妻，丁○○則為己○○之妹，陳大為與丁○○前為夫妻，黃雅芹、甲○○則分
    別為己○○及丁○○之友人。陳大為、黃雅芹二人明知其等
    個別在臺灣郵政股份有限公司華江橋郵局開設之帳號：0000
    0000000000號、00000000000000號金融帳戶，係金融機構供
    其個人金融存提款項使用；甲○○亦明知其個人向香港商雅
    虎資訊股份有限公司（下稱雅虎公司）申請之雅虎奇摩網站
    （http://tw.yahoo.com/，下稱雅虎奇摩）會員帳號「minw
     u0619」，係雅虎公司交由其個人使用。其等均可預見如提
    供該等金融帳戶及會員帳號供他人使用，將可能幫助他人遂
    行財產犯罪。竟意圖為他人不法之所有，並基於幫助之犯意
    ，陳大為於民國95年8月18日、黃雅芹於96年初分別將前揭
    金融帳戶之存摺、提款卡、密碼等交給己○○；甲○○則於
    96年初將雅虎奇摩帳號「minwu0619」之帳號及密碼告知丁○○，供己○○、劉凌妤、丁○○、邱秀玉遂行下列犯罪：
    己○○、劉凌妤，丁○○、邱秀玉等4人明知如附表一所示
    「CHUCK TAYLOR CONVERSE ALL STAR」、「ALL★STAR」等
    商標圖樣，業經美商康威斯公司向經濟部智慧財產局申請註
    冊登記，取得商標專用權，經核准使用於靴鞋商品，現仍在
    商標專用期間內，亦明知其等自大陸廣州地區所進口上有前
    開商標圖樣之帆布鞋，係未經商標權人同意，而於同一商品
    上使用相同註冊商標之商品，竟共同意圖為自己不法之所有
    ，自95年11月起，在雅虎奇摩拍賣網站上以蔡其軒（另案偵
    辦）所申請之「bluewei2030」帳號、96年初再加入「minwu
    0619」會員帳號等，佯稱所販售之帆布鞋係真品，而在前開
    拍賣網站上張貼內容略為：「正品、平行輸入、ALL STAR基
    本款帆布鞋」等之拍賣訊息，以每雙新臺幣（下同）220元
    至300元不等之價格，販賣仿冒上開商標之帆布鞋，使附表
    二所示之人於附表二所示時間瀏覽前揭拍賣訊息後，誤信己○○等四人所販售之前開帆布鞋係真品而陷於錯誤，分別下
    標購買該商品，並將價金匯入陳大為之郵局金融帳戶中（己○○、劉凌妤，丁○○、邱秀玉此部分犯行業已由本署檢察
    官以96年度偵字第7558號提起公訴）。至96年間，己○○、
    劉凌妤、丁○○仍持續更新維護前揭「bluewei2030」及「m
    inwu0619」會員帳號之不實拍賣訊息，使附表三所示之人於
    附表三所示之時間，瀏覽上開己○○、劉淩妤、丁○○等以
    「bluewei2030」及「minwu0619」會員帳號刊登之拍賣訊息
    後，亦陷於錯誤而下標購買，於附表三所示之時間將附表三
    所示之款項匯入陳大為及黃雅芹所有之前揭金融帳戶內。嗣
    乙○○、丙○○等人未收到上開貨物而察覺有異，始悉上情
    ，因認被告甲○○涉犯刑法第三十條第一項、第三百三十九
    條第一項、商標法第八十二條之幫助詐欺取財、幫助販賣仿
    冒商標商品罪嫌。
二、按犯罪事實應依證據認定之，無證據不得認定犯罪事實；又
    不能證明被告犯罪者，應諭知無罪之判決，刑事訴訟法第一
    百五十四條第二項、第三百零一條第一項分別定有明文。再
    按，刑事訴訟法上所謂認定犯罪事實之證據，係指足以認定
    被告確有犯罪行為之積極證據而言，如未能發現相當證據或
    證據不足以證明，自不能以推測或擬制之方法，以為裁判基
    礎。而刑事訴訟上證明之資料，無論其為直接或間接證據，
    均須達到通常一般之人均不致有所懷疑，而得確信其為真實
    之程度，始得據為有罪之認定，若關於被告是否犯罪之證明
    未能達此程度，而有合理懷疑之存在，致使無從形成有罪之
    確信，根據「罪證有疑，利於被告」之證據法則，即不得遽
    為不利被告之認定，復有最高法院二十九年上字第一０五號
    、七十六年台上字第四九八六號判例可資參照。
三、本件公訴意旨認定被告甲○○涉有前開罪嫌，係以被告甲○○、己○○、劉凌妤、丁○○之供述、告訴人乙○○、丙○○之指述、郵局帳戶之客戶歷史交易清單、雅虎奇摩拍賣網
    頁資料、雅虎奇摩帳號申請人及IP位置查詢回覆資料各一份
    為其主要論據。訊據被告甲○○固承認有將其申請之雅虎奇
    摩「minwu0619」會員帳號借給被告丁○○使用之事實，惟
    否認有何幫助詐欺取財或販賣仿冒商標商品之犯行，辯稱：
    其與丁○○係多年好友，因為相信丁○○才將上開帳戶無償
    借給丁○○使用，其並未因此獲利，當無犯罪之動機，且其
    主觀上確信丁○○會合法使用上開帳號，自無法預見丁○○
    會以該帳號從事網路詐欺行為。況網路帳戶究與行動電話或
    金融帳戶不同，公訴人之認定尚有誤解等語。經查：證人丁○○於本院審理時證稱：之前在律師事務所與甲○○係同事
    ，因此認識甲○○，認識約七、八年，約九十五年年底向甲○○借雅虎奇摩拍賣網站之「minwu0619」會員帳號，當時
    告知甲○○其要在網路販賣韓國衣服，並未約定給甲○○酬
    勞，後來其將帳戶轉交給哥哥己○○使用，但沒有告知甲○○，甲○○不知該帳戶被拿來販賣仿冒商標商品，甲○○也
    不認識己○○，甲○○本來就有使用該帳戶，不是特別申請
    一個帳戶來借其等語（本院97年8月7日審判筆錄第4至5、8
    頁）。又被告甲○○確於八十四年十月十六日至九十一年九
    月三日在聯立法律事務所辦理帳款催收業務，證人丁○○則
    於九十年三月一日至九十三年二月十日至該所從事相同工作
    ，有聯立法律事務所出具之員工離職證明書及97年5月9日回
    函各一紙在卷可稽（見本院卷附件一），足見證人丁○○證
    稱其與被告甲○○曾為同事，係認識七、八年之朋友等語，
    核與實情相符，應堪採信。是被告甲○○與證人丁○○既為
    認識七、八年之朋友，其等顯有相當之信賴關係，而丁○○
    告知被告甲○○其借用帳戶之目的係在網路販賣韓國衣服，
    此舉為現今一般人常為之謀生行為，並無任何異樣之處，又
    網路拍賣帳戶雖係任何人均得申請之帳戶，但拍賣帳戶是否
    以正常方式使用，事涉該帳戶買家賣家評價之優良與否，參
    酌證人丁○○證稱知悉甲○○已使用該帳戶很久（同上審判
    筆錄第8頁），則被告甲○○上開帳戶既無不當使用遭到停
    權之不良紀錄，益見被告甲○○辯稱證人丁○○應該是認為
    其帳戶使用狀況良好，所以才向其借帳戶去販賣商品等語，
    應堪採信。況網路拍賣業者為應付業務需求，常需使用一個
    以上之會員帳號，此亦與網路業界之常情相符，故被告甲○○不疑有他，將雅虎奇摩會員帳戶交給友人丁○○使用，衡
    情實無顯不合理之處。再者，證人丁○○於該段期間確有從
    事韓國衣物之網路販賣業務，業據其與另案被告邱秀玉於本
    院另案審理時供述在卷（見本院九十六年度易字第一八三六
    、三三三三號案卷97年3月6日準備程序筆錄），益見被告甲○○難以預見證人丁○○會持其網路帳號從事販賣韓國衣服
    以外之營業犯行。末查，網路拍賣之會員帳戶究與行動電話
    或金融機構帳戶不同，其涉及個人隱私與財產變動之權益較
    小，於申請時亦無須檢附相關證件以供審核，故一般人對於
    出借網路會員帳號之審慎程度，會較金融帳戶與行動電話為
    低，是被告甲○○基於與證人丁○○之多年友誼，信賴證人
    丁○○不會陷害朋友從事不法行為，而將僅供網路上買賣商
    品之帳戶交給朋友販賣韓國衣物，自難認其得以預見丁○○
    會持以販售仿冒商標商品或為詐欺行為，而有幫助他人詐欺
    取財或販賣仿冒商標商品之主觀犯意。至同案被告己○○、
    劉凌妤（均由本院通緝中）、丁○○（本院另行判決）之供
    述，僅自承其等有詐欺取財及販賣仿冒商標商品之犯行，並
    未述及被告甲○○亦知悉上情，而告訴人乙○○、丙○○之
    指述、同案被告陳大為（本院另行判決）之郵局帳戶交易明
    細、拍賣網頁資料等，亦僅能證明告訴人有誤信網頁資料而
    付出價金購買仿冒商標商品之情，又雅虎奇摩申請人資料雖
    可證明被告甲○○為「minwu0619」會員帳號之申請人，但
    上開證據均無法證明被告甲○○明知或可得而知其所交付之
    「minwu0619」會員帳號，將被作為販賣仿冒商標品之用。
    此外，復查無其他積極證據，足以證明被告甲○○有起訴書
    所載之犯行，並使本院達到無合理懷疑之確信，自無法僅因
    被告甲○○有出借上開會員帳號，遽認被告甲○○有追加起
    訴書所載之犯行，故揆諸前開法律規定及判例意旨，本件不
    能證明被告犯罪，自應為被告甲○○無罪之諭知。
據上論斷，應依刑事訴訟法第三百零一條第一項，判決如主文。
本案經檢察官黃珮瑜到庭執行職務。
中    華    民    國    97    年    8    月    28     日
                  刑事第三庭    審判長法  官  沈君玲
                                      法  官  胡宗淦
                                      法  官  游士珺
上正本證明與原本無異。
如不服本判決，應於判決送達後10日內向本院提出上訴狀（應抄
附繕本）。告訴人或被害人如對於本判決不服者，應具備理由請
求檢察官上訴，其上訴期間之計算係以檢察官收受判決正本之日
期為準。
                                      書記官  林素霜
中    華    民    國    97    年    8     月    29    日


司法院資訊處製作；財團法人民間司法改革基金會備份。
